【裁判字號】    97,簡上,18
【裁判日期】    980123
【裁判案由】    恐嚇取財
【裁判全文】
臺灣臺東地方法院刑事判決              97年度簡上字第18號
上  訴  人
即  被  告  子○○
上列上訴人因恐嚇取財案件，不服本院臺東簡易庭中華民國97年
7月14日97年度東簡字第210號簡易判決（聲請簡易判決處刑案號
：臺灣臺東地方法院檢察署97年度偵字第249號），提起上訴，
本院管轄之第二審合議庭判決如下：
    主  文
上訴駁回。
    犯罪事實及理由
一、本案經本院審理結果，認第一審簡易判決以被告子○○幫助
    意圖為自己不法之所有，以恐嚇使人將本人之物交付，處有
    期徒刑3月，如易科罰金，以新臺幣（下同）1千元折算1日
    ，其認事、用法及量刑均無不當，應予維持，並引用如附件
    第一審判決書記載之犯罪事實。
二、上訴人即被告子○○上訴意旨略以：乙○○於96年8月間某
    日，向伊借用第一商業銀行臺東分行（下稱第一商銀臺東分
    行）帳號00000000000號帳戶及華南商業銀行臺東分行（下
    稱華南商銀臺東分行）帳號000000000000號帳戶之存摺、提
    款卡（含提款密碼）及印章，嗣伊在位於臺東縣臺東市○○
    路573巷72弄2號租屋處交付前揭第一商銀及華南商銀之存摺
    、提款卡及印章，提款卡密碼則是伊寫給乙○○，伊自認為
    是遭乙○○所騙，並無幫助恐嚇取財之犯意，且當時也沒有
    想到乙○○會拿去從事犯罪之用云云。
三、按被告以外之人於審判外之陳述雖不符刑事訴訟法第159條
    之1至第159條之4之規定，而經當事人於審判程式同意作為
    證據，法院審酌該言詞陳述或書面陳述作成時之情況，認為
    適當者，亦得為證據；當事人、代理人或辯護人於法院調查
    證據時，知有刑事訴訟法第159條第1項不得為證據之情形，
    而未於言詞辯論終結前聲明異議者，視為有前項之同意，同
    法第159條之5定有明文。核其立法意旨在於傳聞證據未經當
    事人之反對詰問予以核實，原則上先予排除。惟若當事人已
    放棄反對詰問權，於審判程式中表明同意該等傳聞證據可作
    為證據，基於尊重當事人對傳聞證據之處分權，及證據資料
    愈豐富，愈有助於真實發見之理念，且強化言詞辯論主義，
    使訴訟程式得以順暢進行，上開傳聞證據亦均具有證據能力
    。本件判決以下所引用檢察官所舉之各項證據，業經本院於
    準備程序及審理時提示被告均表示無意見，且同意作為證據
    使用，迄於言詞辯論終結前亦未聲明異議，本院審酌該等證
    據之取得過程並無瑕疵，與本案待證事實間復具有相當之關
    聯性，以之作為證據尚無不當，自得採為本案認定事實之依
    據。
四、訊據被告子○○矢口否認有何幫助恐嚇取財犯行，並執前詞
    置辯云云。惟查：
  (一)被告於本院準備程序中業已自承：(一)伊於96年8月間某日，
    在位於臺東縣臺東市○○路573巷72弄2號租屋處，將伊在第
    一商銀臺東分行所開立之帳號00000000000號帳戶及向華南
    商銀臺東分行所申設之帳號000000000000號帳戶之存摺、金
    融卡、印章及提款密碼同時交付乙○○；(二)乙○○則以每一
    帳戶5千元之代價，轉賣予楊明輝後，再轉交予恐嚇取財集
    團某真實姓名、年籍不詳，綽號「龍哥」之已成年成員，供
    作恐嚇他人後之匯款帳戶；(三)嗣上開恐嚇取財集團成員汪倉
    明及廖茂良（綽號「福氣」）先後在臺灣省臺中、彰化、雲
    林等地區，共同竊取癸○○、辛○○、丁○○、丙○○、庚○○、壬○○、己○○、甲○○及丑○○所有之自用小客車
    後，再撥打電話向車主恫稱如不贖回車輛，即將車輛解體變
    賣等加害財產之事恐嚇之，致癸○○等人心生畏懼，不得不
    依渠等指示，分別將1萬8千元、7萬3千1百元、3萬元、2萬5
    千1百元、2萬元、2萬元、5萬元、1萬9千5百元及3萬5千元
    不等之贖款匯入伊所申設之前揭第一商銀及華南商銀臺東分
    行帳戶；(四)迨汪倉明於96年11月8日中午12時20分許，利用
    臺中市○○○街8號騎樓之公共電話，正撥打電話恐嚇葉金
    城約定交付贖款時，為警當場查獲，並扣得作案所得8萬4千
    元、上開帳戶存摺2本、金融卡2張、銼刀2支、萬能鉗1 支
    、十字起子1把、六角扳手3支及行動電話2支及IC電話卡1
    張等情（參見本院卷第22頁及背面），核與後述供述及非供
    述證據相符合（詳後述），此部分事實堪信為真實。
  (二)又本件犯罪事實，業據證人乙○○於偵查及本院審理中具結
    證稱：楊明輝於96年9月（應係8月之誤）初某日委託林聖鴻
    找人借帳戶，林聖鴻來臺東找伊，並表示因為有人要匯錢給
    林聖鴻之乾爹楊明輝，但是楊明輝沒有自己的金融帳戶，因
    此找伊幫忙是否可以借用伊之金融帳戶，伊為了要賺一點紅
    包錢，遂予應允，然而伊本身並沒有金融帳戶，所以為了要
    賺點小外快就向被告借金融帳戶使用，被告是在其上址租屋
    處將第一商銀及華南銀行臺東分行存摺、印章、提款卡及提
    款密碼交付伊，當時是跟被告說有人要匯錢給伊，但伊沒有
    金融帳戶，所以向被告借，後來被告就借給伊2本帳戶，隔
    天伊就把被告所交付之前開2本帳戶，拿給住在伊住處附近
    之林聖鴻，而林聖鴻迄今猶未將該2帳戶返還給伊；伊只是
    單純向被告借用帳戶，並沒有給被告任何好處，林聖鴻表示
    每借1本帳戶，會給伊5千元，所以才向被告借，並沒有說何
    時要還，當時被告也有拿印章及密碼給伊等語（參見97年度
    偵字第249號卷第16及56至58頁、本院卷第62及63頁）；證
    人林聖鴻於偵查中結證：伊認識乙○○1、2年了，乙○○就
    住在伊住處附近，96年6月初某日，楊明輝跟伊說要簿子，
    簿子就是存摺、金融卡，楊明輝表示欠地下錢莊錢，沒有說
    欠多少錢，地下錢莊跟楊明輝說如果還不了錢就拿簿子來抵
    債，楊明輝就來找伊要簿子，伊表示沒有，因此才去找乙○○，伊跟乙○○說會有人來拿簿子，後來伊留電話給乙○○
    與楊明輝彼此聯絡，乙○○問說拿簿子要幹嘛，伊說不知道
    ，乙○○就表示會再跟楊明輝談，以後的事情伊就沒再過問
    了；乙○○確實有拿存摺給楊明輝，因乙○○與楊明輝都有
    跟伊講過，記得有一天楊明輝至伊住處時，手上拿了幾本簿
    子，並表示這幾本簿子是從乙○○那邊拿來的，楊明輝說是
    要抵債用的，伊猜想會不會是地下錢莊用來匯款的，前此係
    乙○○拿3本到伊住處說先放在伊這裡，如楊明輝前來再拿
    給楊明輝，後來楊明輝打電話來問乙○○那邊有沒有簿子，
    伊說有，放在伊這裡，楊明輝就過來伊住處拿等語（參見97
    年度偵字第249號卷第71及72頁）；證人楊明輝於檢察官訊
    問時具結證述：伊是經由林聖鴻之介紹認識乙○○，96年9
    月初某日，乙○○有將存摺交與伊，伊有跟乙○○買，因96
    年農曆過年前後，伊積欠地下錢莊一些錢，後來繳不出利息
    ，地下錢莊教伊去辦人頭帳戶用來抵債，因為伊沒有健保卡
    無法申辦，地下錢莊本來找人要來修理伊，伊遂表示會設法
    去找幾本存摺來抵債，旋拜託林聖鴻幫忙問看看有誰可提供
    ，林聖鴻就介紹乙○○，伊就去找乙○○，並以每本5千元
    之代價，陸續向乙○○買了3、4本存摺，錢都已拿給乙○○
    ，一開始伊是拜託林聖鴻拿存摺，另外伊也有到乙○○家拿
    了1次，乙○○把存摺、金融卡及提款密碼同時都交給伊，
    伊再將存摺帶回交給地下錢莊，只知道對方綽號叫「龍哥」
    ，乙○○一開始並不知道伊拿存摺是做何用途，之後便知道
    伊拿存摺是要給別人用的，後來發生了一件事，是「龍哥」
    叫伊去找乙○○，要乙○○將詐騙得來的9萬元領出來，伊
    就到臺東找乙○○，乙○○說該帳戶已被凍結了，錢領不出
    來，伊將此情形告訴「龍哥」，乙○○當時交給伊之存摺應
    該是有4本，沒有乙○○本人的存摺，印象中有被告之存摺
    ，另有梁雅閩的本子，當時「龍哥」說其中1本存摺有9萬元
    領不出來，就是梁雅閔的本子等語（參見97年度偵字第249
    號卷第72及73頁），復據證人即被害人癸○○於警詢中證稱
    ：伊於96年9月6日下午1時許，將車牌號碼DX-4058號自用小
    客車停放在臺中縣潭子鄉○○村○○路○段389巷11號前，
    於同日下午2時30分許發現車輛遭竊，嗣於當天下午4時許接
    獲竊嫌向其恫稱「車輛在他們手上，需匯款至指定之帳戶，
    否則要殺掉車子（解體之意思，下同）」等語之恐嚇取財電
    話，致伊心生畏懼，經於電話中討價還價後，將匯款金額由
    8萬元降至3萬元，遂請伊之配偶張美珍於同年月11日至郵政
    總局潭子郵局匯款1萬8千元（扣除修理費用1萬2千元）至竊
    嫌指定之被告所有前揭第一商銀臺東分行帳號00000000000
    號帳戶等語（參見警卷第27至30頁）；證人即被害人辛○○
    於警詢時證述：伊於96年9月16日中午12時20分許，將車牌
    號碼YL-2226號自用小客車停放在南投縣草屯鎮○○里○○
    路與御富路口，於同日下午2時30分許發現車輛遭竊，嗣於
    當日下午6時許接獲竊嫌向其恫稱「車輛在他們手上．如要
    贖回車輛，需匯款至指定之帳戶」等語之恐嚇取財電話，致
    伊心生畏懼，經於電話中討價還價後，將匯款金額由10萬元
    降至7萬3千1百元，遂於同年月17日上午11時許至高雄縣鳳
    山市第一銀行鳳山分行匯款7萬3仟1佰元至竊嫌指定之被告
    所有上開第一商銀臺東分行帳號00000000000號帳戶等語（
    參見警卷第32至35頁）；證人即被害人丁○○於警詢中證稱
    ：伊於96年9月18日下午2時55分許，將車牌號碼4416-UM號
    自用小客車停放在臺中市○○區○○里○○○○路588號前
    ，於同日下午3時許發現車輛遭竊，嗣於當日晚上近8時許接
    獲竊嫌向伊母親恫稱「車輛在他們手上，如要贖回車輛，需
    匯款至指定之帳戶，否則要殺掉車子」等語之恐嚇取財電話
    ，致伊心生畏懼，經於電話中討價還價後，將匯款金額由30
    萬元降至3萬元，遂於同年月19日中午12時許至渣打國際商
    業銀行東海分行匯款3萬元至竊嫌指定之被告所有前述第一
    商銀臺東分行帳號00000000000號帳戶等語（參見警卷第36
    至39頁）；證人即被害人丙○○於警詢時證述：伊於96年9
    月19日凌晨0時許，將所有車牌號碼0851-TZ號自用小客車停
    放在臺中縣豐原市○○街181號「百吉百利大樓」前，於同
    日上午10時許發現車輛遭竊，嗣於當天上午11時許接獲竊嫌
    向伊公司之經理恫稱「車輛在他們手上，如要贖回車輛，需
    匯款至指定之帳戶，否則要殺掉車子」等語之恐嚇取財電話
    ，致伊心生畏懼，經於電話中討價還價後，將匯款金額由4
    萬元降至2萬5千1百元，遂請伊之配偶洪秀香於該日至渣打
    國際商業銀行豐原分行匯款2萬5千1百元至竊嫌指定之被告
    所有上揭華南商銀臺東分行帳號000000000000號帳戶等語（
    參見警卷第41至44頁）；證人即被害人庚○○於警詢中證述
    ：伊於96年9月19日下午4時30分許，將車牌號碼MU-7288號
    自用小客車停放在臺中縣龍井鄉○○村○○路○段，於同日
    下午6時許發現車輛遭竊，嗣於當天晚上7時許接獲竊嫌向伊
    恫稱「車輛在他們手上，如要贖回車輛，需匯款至指定之帳
    戶」等語之恐嚇取財電話，致伊心生畏懼，經於電話中討價
    還價後，將匯款金額由10萬元降至2萬元，遂於翌（20）日
    至大肚鄉農會臨櫃匯款2萬元至竊嫌指定之被告所有前揭第
    一商銀臺東分行帳號00000000000號帳戶等語（參見警卷第
    46至49頁）；證人即被害人壬○○於警詢中證稱：伊於96年
    9月20日中午11時50分許，將車牌號碼QK-8627號自用小客車
    停放在彰化縣鹿港鎮永安里（鹿港基督教醫院），於同日中
    午12時許發現車輛遭竊，嗣於當天下午3時許接獲竊嫌向伊
    恫稱「車輛在他們手上，如要贖回車輛，需匯款至指定之帳
    戶」等語之恐嚇取財電話，致伊心生畏懼，經於電話中討價
    還價後，將匯款金額由3萬元降至2萬元，遂請伊兒子於翌（
    21）日上午11時許至鹿港鎮草港農會臨櫃匯款2萬元至竊嫌
    指定之被告所有上述第一商銀臺東分行帳號00000000000號
    帳戶等語（參見警卷第50至53頁）；證人即被害人己○○於
    警詢時證稱：伊於96年9月20日下午1時許，在彰化縣福興鄉
    ○○村○○街76號前，發現伊所有之車牌號碼PL-0366號自
    用小客車遭竊，旋即接獲竊嫌向其恫稱「遭竊之PL-0366號
    自用小客車在他們手上，如要贖回需匯款至指定之帳戶，如
    不從就會拆解」等語之恐嚇取財電話，致伊心生畏懼，經於
    電話中討價還價後，將匯款金額由8萬元降至5萬元，遂於翌
    （21）日至彰化第五信用合作社臨櫃匯款5萬元至竊嫌指定
    之被告所有前揭華南商銀臺東分行帳號000000000000號帳戶
    等語（參見警卷第54至57頁）；證人即被害人甲○○於警詢
    時證述：伊於96年11月6日中午12時許，將車牌號碼4153-JK
    號自用小客車停放在雲林縣斗六市鎮○里○○路 (台大分院
    前停車場)，於同日下午3時30分許發現車輛遭竊，嗣於當天
    下午6時許接獲竊嫌向伊恫稱「車輛在他們手上，如要贖回
    車輛，需匯款至指定之帳戶」等語之恐嚇取財電話，致伊心
    生畏懼，經於電話中討價還價後，將匯款金額由3萬元降至2
    萬元，遂於96年11月7日上午10時30分許至華南商業銀行斗
    六分行臨櫃匯款1萬9千5百元至竊嫌指定之被告所有前開華
    南商銀臺東分行帳號000000000000號帳戶等語（參見警卷第
    58至61頁）；證人即被害人丑○○於警詢中證稱：伊於96年
    11月6日中午12時許，將車牌號碼LE-6227號自用小客車停放
    在彰化縣員林鎮○○路○○街13號對面，於同日下午6時許
    發現車輛遭竊，嗣於翌（7）日上午8時許接獲竊嫌向伊恫稱
    「車輛在他們手上，如要贖回車輛，需匯款至指定之帳戶」
    等語之恐嚇取財電話，致伊心生畏懼，經於電話中討價還價
    後，將匯款金額由10萬元降至3萬5千元，遂於同日上午11時
    許至彰化縣員林鎮華南銀行匯款3萬5千元至竊嫌指定之被告
    所有上揭華南商銀臺東分行帳號000000000000號帳戶等語（
    參見警卷第62至65頁）；證人汪倉明於警詢中證述：伊於96
    年11月8日中午12時20分許，在臺中市○○○街8號騎樓之公
    共電話（內碼00000 000）打電話恐嚇車主時，為警方當場
    查獲，嗣於同日下午2時30分許，帶同警方至伊位在臺中市
    北區○○○街24號6樓之3住處搜索，並在伊所有皮包內查扣
    現金兩疊 (一疊2萬4千元、另一疊6萬元)、被告所有上開第
    一商銀臺東分行帳號8ll00000000帳戶與華南商銀臺東分行
    帳號000000000000號帳戶存摺2本、金融卡2張及銼刀2支、
    萬能鉗1支、十字起子1支、六角扳手3支、張銘津名片10張
    、便帽4頂、中華電信IC電話卡1張（序號：727C073355）、
    行動電話2支 (OKWAP廠牌、白色、內插門號0000-000000及
    MOTOROLA廠牌、黑色、內插門號0000-000000），存摺是供
    竊車後被害人匯款用的；伊自96年8、9月間某日開始與綽號
    「福氣」之男子（即廖茂良，持用0000-000000門號行動電
    話）共組竊車勒贖，竊車大部分由綽號「福氣」之男子著手
    ，待竊車後綽號「福氣」之男子將被害人資料交給伊，由伊
    進行恐嚇勒索之用，目標由綽號「福氣」之男子選定，鎖定
    為賓士或寶馬（BMW）年份較久之車輛，以中部地區為行竊
    區域，所得金錢交由綽號「福氣」之男子分配，伊分得贓款
    約2至4成，伊共使用被告所有前揭第一商銀臺東分行帳號00
    000000000號帳戶及華南商銀臺東分行帳號000000000000號
    帳戶，供失車被害人匯款之用，該帳戶係從96年8、9月間開
    始使用，由綽號「福氣」之男子看報紙購買而來交付伊使用
    ，警方所提示被告所開設華南商銀臺東分行存摺（帳號：00
    0000000000），內有96年9月13日丙○○存入2萬5千1百元、
    96年9月21日己○○存入5萬元、96年11月7日甲○○存入1萬
    9千5百元、96年11月7日丑○○存入3萬5千元，均是伊竊車
    勒索之被害人所匯款之金額；伊搭載綽號「福氣」之男子於
    96年9月20日下午1時許，前往彰化縣福興鄉○○村○○街76
    號前，竊取被害人己○○所有車牌號碼PL-0366號自用小客
    車，恐嚇得款5萬元係伊去提領，並分得數千元，又於同年
    月6日下午3時30分許，在雲林縣斗六市鎮○里○○路 (台大
    分院停車場)，竊取被害人甲○○所有車牌號碼4153-JK號自
    用小客車，由伊提領恐嚇所得1萬9千5百元，伊分得數千元
    ，復於同日下午6時許，在彰化縣員林鎮○○街13號對面，
    竊取被害人丑○○所有車牌號碼LE-6227號自用小客車，再
    由伊提領恐嚇所得3萬5千元，並分得數千元等語綦詳（參見
    警卷9至25頁）。此外並有汪倉明竊車勒贖集團被害人一覽
    表1份、臺中縣警察局烏日分局搜索扣押筆錄及扣押物品目
    錄表1份、第一商業銀行臺東分行96年11月19日（96）一臺
    東字第245號函檢附帳號「00000000」帳戶開戶資料及往來
    交易明細表各1份、華南商業銀行臺東分行96年11月30日華
    東字第09600798號函檢具「帳號000000000000」帳戶開戶資
    料及往來交易明細表各1份、郵政跨行匯款申請書1紙、渣打
    國際商業銀行股份有限公司匯款副通知書及匯款申請書各1
    紙、彰化第五信用合作社匯款回條1紙及華南商業銀行活期
    性存款憑條調副根1紙附卷可稽（參見警卷1、2、69至71及
    73至96頁）。從而被告於96年8月間某日，在其位於臺東縣
    臺東市○○路573巷72弄2號租屋處，將所有第一商銀臺東分
    行帳號00000000000號帳戶及華南商銀臺東分行帳號0000000
    00000號帳戶之存摺、金融卡、印章及提款密碼，同時交付
    乙○○後，乙○○旋以每一帳戶5千元之代價轉賣予楊明輝
    ，再轉交予恐嚇取財集團某真實姓名、年籍不詳，綽號「龍
    哥」之已成年成員，供作恐嚇他人後之匯款帳戶，嗣上開恐
    嚇取財集團成員汪倉明及廖茂良（綽號「福氣」）先後在臺
    灣省臺中等地區，共同竊取癸○○等人所有之自用小客車後
    ，再撥打電話向車主恫稱如不贖回車輛，即將車輛解體變賣
    等加害財產之事恐嚇之，致癸○○等人心生畏懼，不得不依
    渠等指示，分別將前述不等之贖款匯入被告上開第一商銀及
    華南商銀臺東分行帳戶等情，實堪以認定。
  (三)至於被告雖執前詞置辯，然查被告於警詢中陳稱：伊將上開
    2帳戶存摺等物交給乙○○，不知做何用途，乙○○也沒說
    云云（參見警卷第5頁），嗣於檢察官訊問時改口稱：乙○○於96年8月間某日，向伊借上開2帳戶，伊在其上址住處將
    該2帳戶之存摺、提款卡及密碼交給乙○○，乙○○表示有
    人會轉（匯）錢給他，但因帳戶不能用，所以才向伊借前揭
    2帳戶存摺等物，當時伊半信半疑，怕乙○○拿去犯罪云云
    （參見偵卷第15頁），復於本院準備程序及審理中翻異前詞
    ，改稱：乙○○表示係因小孩註冊要使用，為此向伊借用前
    開帳戶存摺等物云云（參見本院卷第21頁背面及70頁），足
    徵被告前後所述已有不同，則其上開所辯是否為真，誠非無
    疑。又證人乙○○業於本院審理時具結證稱：伊並未表示係
    因小孩註冊才向被告借用前揭帳戶，也沒有說何時返還，被
    告亦未曾向其催討等語明確（參見本院卷第71、72頁），核
    與被告於偵查及本院審理中自承沒有向乙○○要求返還上開
    帳戶等語相符（參見偵卷第15頁及本院卷第75頁），益證被
    告前揭所辯容非事實，否則豈有未約定返還時間且從未向乙○○催討返還之理。況且即便乙○○確因小孩註冊、轉帳或
    匯款而有借用被告所開立帳戶之必要，衡情祇須使用任一帳
    戶即可，根本毋庸同時借用數帳戶，而被告對此竟全然未加
    質疑，率爾將其所有前揭帳戶存摺等物，悉交付乙○○，且
    自始至終未加聞問，事後亦未曾催討返還，足見被告確有容
    任乙○○長期且任意使用其所開設上開2帳戶存摺、金融卡
    （含提款密碼）及印章之意，至為灼然。再者，衡諸一般常
    情，任何人均可辦理金融帳戶存摺及提款卡使用，如無正當
    理由，殊無借用他人存摺、印章、提款卡及提款密碼使用之
    理，而存摺、印章、提款卡及提款密碼均攸關個人財產權益
    之保障，其專有性極高，除非與本人有親密關係者外，殊難
    認有何理由可任由本人以外之人自由流通使用之，且該等專
    有物品如落入不明人士手中，而未指定限供正常用途，極易
    被利用為與財產有關之犯罪工具，此為吾人依一般生活認知
    所易於體察之常識，而有犯罪意圖者，非有正當理由，竟使
    用他人提供之金融帳戶，客觀上自可預見其目的係供為某筆
    資金之匯入後，再行領出之用，又該筆資金之匯入及提領過
    程係有意隱瞞其流程及行為人身分曝光之用意，一般人本於
    普通認知能力均易於瞭解，是被告本可預見金融帳戶相關資
    料提供予他人使用將幫助他人遂行恐嚇或詐欺取財等財產犯
    罪，竟仍將其所有之前述帳戶存摺、印章、提款卡及提款密
    碼交付非屬親故之乙○○，任其轉賣予楊明輝後，再轉交予
    真實姓名、年籍不詳，綽號「龍哥」之不詳恐嚇取財集團成
    員，供作恐嚇他人後之匯款帳戶使用之，被告顯具縱有人以
    該金融帳戶實行恐嚇取財犯罪，亦不違反其本意之幫助意思
    至明，是以被告有幫助他人恐嚇取財之不確定故意，亦堪以
    認定。
  (四)綜上所述，被告上開所辯無非事後卸飾之詞，不足採信。本
    案事證至臻明確，被告前揭犯行洵堪認定，應予依法論科。
五、按刑法上之幫助犯，係對於犯罪與正犯有共同之認識，然以
    幫助之意思，對於正犯資以助力，而未參與實施犯罪之行為
    者而言（最高法院著有75年度臺上字第1509號及88年度臺上
    字第1270號判決意旨參照）。是以刑法關於正犯、幫助犯之
    區別，係以其主觀犯意及客觀犯行為標準，凡以自己犯罪之
    意思而參與犯罪，無論其所參與者是否犯罪構成要件之行為
    ，皆為正犯，其以幫助他人犯罪之意思而參與犯罪，其所參
    與者，苟係犯罪構成要件之行為，亦為正犯，必以幫助他人
    犯罪之意思而參與犯罪，其所參與者又為犯罪構成要件以外
    之行為，始為幫助犯。本件被告子○○僅係將其所開立之第
    一商銀臺東分行帳號00000000000號帳戶及華南商銀臺東分
    行帳號000000000000號帳戶之存摺、金融卡、印章及提款密
    碼，同時交付乙○○，嗣由乙○○轉賣予楊明輝，輾轉交付
    予恐嚇取財犯罪集團使用，並無證據可資證明被告曾參與前
    述擄車恐嚇之構成要件行為，應認被告僅對該犯罪集團從事
    恐嚇取財之犯行予以幫助，揆諸上開說明，自無適用刑法第
    28條規定論以共同正犯之餘地。
六、核被告子○○所為，係犯刑法第30條第1項前段、第346條第
    1項之幫助恐嚇取財罪。被告以幫助之意思，參與構成要件
    以外之行為，為幫助犯，應依刑法第30條第2項規定，按正
    犯之刑減輕之。被告同時提供前揭第一商銀及華南商銀臺東
    分行帳戶存摺等物供犯罪集團為數次恐嚇取財款項匯入之用
    ，係以一行為同時觸犯數幫助恐嚇取財罪，為同種想像競合
    犯，應依刑法第55條規定，從一重之仍為幫助恐嚇取財罪處
    斷。本院綜理本案全部事證，認原審就被告上揭犯行，引用
    上開法條，並衡酌被告任意交付帳戶存摺、提款卡（含提款
    密碼）及印章予他人，充作轉向他人恐嚇取財之工具，非但
    徒增被害人循求救濟之困難，亦使恐嚇取財集團得以順遂其
    犯行，及其犯罪後猶飾詞否認態度（被告提起上訴仍否認本
    件犯行），兼衡被告之平日素行、生活狀況等一切情狀，量
    處有期徒刑3月，併諭知易科罰金之折算標準，其認事用法
    ，俱無不合，量刑亦屬妥適，被告上訴意旨，猶以原審已審
    慎衡酌過之事由，指摘原判決認事不當云云，為無理由，應
    予駁回。
據上論斷，應依刑事訴訟法第455條之1第1項、第3項、第368條
、第373條，判決如主文。
本案經檢察官戊○○到庭執行職務
中    華    民    國    98    年    1     月    23    日
                  刑事第一庭  審判長法  官  蔡崇義
                                    法  官  陳義忠
                                    法  官  康文毅
以上正本證明與原本無異。
本件判決不得上訴。
                                    書記官  高美枝
中    華    民    國    98    年    1     月    23    日
附錄本案論罪科刑法條全文：
中華民國刑法第30條
幫助他人實行犯罪行為者，為幫助犯。雖他人不知幫助之情者，
亦同。
幫助犯之處罰，得按正犯之刑減輕之。
中華民國刑法第346條
意圖為自己或第三人不法之所有，以恐嚇使人將本人或第三人之
物交付者，處六月以上五年以下有期徒刑，得併科一千元以下罰
金。
以前項方法得財產上不法之利益，或使第三人得之者，亦同。
前二項之未遂犯罰之。


司法院資訊處製作；財團法人民間司法改革基金會備份。
